【裁判字號】    97,消債更,27
【裁判日期】    970507
【裁判案由】    聲請更生程序
【裁判全文】
臺灣嘉義地方法院民事裁定            97年度消債更字第27號
聲  請  人  甲○○
上列聲請人因消費者債務清理事件，聲請更生，本院裁定如下：
    主  文
聲請駁回。
聲請費用由聲請人負擔。
    理  由
一、按債務人與金融機構協商成立者，不得聲請更生或清算，但
    因不可歸責於己之事由，致履行顯有重大困難者，不在此限
    ；本條例施行前，債務人依金融主管機關協調成立之中華民
    國銀行公會會員辦理消費金融案件無擔保債務協商機制與金
    融機構成立之協商，準用前項之規定，消費者債務清理條例
    第151 條第5 項、第6 項分別定有明文。又聲請更生或清算
    不合程式或不備其他要件者，法院應以裁定駁回之，但其情
    形可以補正者，法院應定期間先命補正，復為同條例第8 條
    所明定。
二、查本件聲請人向本院聲請更生，主張其因有不能清償債務情
    事，前已提出債權人清冊，以書面向最大債權金融機構即台
    東區中小企業銀行請求共同協商債務清償方案，惟依協商條
    件，聲請人每月應償還新臺幣（下同）29,000元，而聲請人
    平均每月收入78,941元，每月必須支出家計25,000元、保險
    費2,500元、子女3 人扶養費20,000 元及聲請人之母扶養費
    15,000元，合計62,500元，致履行上開條件顯有困難，聲請
    人復未經法院裁定開始清算程序或宣告破產，爰聲請本件更
    生等語。惟查：聲請人所稱每月必須支出費用，其中家計支
    出25,000元，係為支應聲請人、其配偶、聲請人之母及聲請
    人之未成年子女乙○○、丙○○、戊○○等人之生活費用乙
    節，業據聲請人陳明在案，是聲請人又主張其應支付其母之
    扶養費15,000元云云，已難遽信，況其母丁○○○於95年度
    之利息所得達14,929元，以存款利息利率為百分之三計算，
    其存款約達50萬元，且其尚有房屋1 棟及土地3 筆，以房屋
    課稅現值及土地公告現值計算，財產總值已高達2,765,160
    元，丁○○○於96年度雖無上開利息所得，但仍擁有上開房
    地，益見聲請人每月須支出其母之扶養費15,000元乙節，應
    為不實；又聲請人主張其每月必須支付之子女扶養費20,000
    元係指其子女之交通費及丙○○之補習費（見本院97年5 月
    6 日訊問筆錄），惟查乙○○、丙○○及戊○○等3 人目前
    分別就讀於嘉義高商、淵明國中及梅山國小乙節，為聲請人
    所自承，而嘉義高商、淵明國中分別位於嘉義市及雲林縣林
    內鄉，距離該2 人所設籍之嘉義縣梅山鄉不遠，應無支出高
    額交通費之必要；另債務人依消費者債務清理條例聲請更生
    者，其既已有不能清償債務或有不能清償之虞等情事，則其
    生活程度自應受相當之限制（消費者債務清理條例第62條第
    2 項規定參照），受其扶養子女之教育費用亦應以受正常教
    育所需者為限，若債務人係因為為其子女支出高額之補習費
    致履行協商條件有重大困難者，即難謂係因不可歸責於己之
    事由，否則對債權人即屬不公，是聲請人主張除支付上開
    25,000元家庭生活費用外，尚須支付子女扶養費20,000元乙
    節，亦非可採。
三、本院斟酌上情，認為以聲請人每月平均所得78,941元之收入
    ，扣除其本身及應負扶養義務之人之必要生活費用後，履行
    每月償還29,000元之協商條件，並無重大困難，是本件債務
    人聲請，與消費者債務清理條例第151 條第6 項之規定有違
    ，且又不能補正，依上說明，自應駁回其更生之聲請，爰裁
    定如主文。
中    華    民    國    97    年    5     月    7     日
                  民事第一庭  法  官  林望民
上為正本係照原本作成
如不服本裁定，應於裁定送達後10日內，以書狀向本院提出抗告
，並繳納抗告費新臺幣1,000元
中    華    民    國    97    年    5     月    7     日
                              書記官  陳慶時


司法院資訊處製作；財團法人民間司法改革基金會備份。
